【裁判字號】    97,交抗,678
【裁判日期】    971008
【裁判案由】    聲明異議
【裁判全文】
臺灣高等法院高雄分院刑事裁定         97年度交抗字第678號
抗  告  人  交通部公路總局高雄區監理所
代  表  人  乙○○
異  議  人
即受處分人  甲○○
                    住高雄市前.
上列抗告人因違反道路交通管理處罰條例聲明異議案件，不服臺
灣高雄地方法院中華民國97年9 月5 日裁定（97年度交聲字第17
90號），提起抗告，本院裁定如下：
    主  文
抗告駁回。
    理  由
一、交通部公路總局高雄區監理所高監營裁字第裁80-N00000000
    號裁決意旨略以：甲○○於民國97年7 月23日晚上10時32分
    飲酒後駕駛車號ZKN-383 號輕型機車，行經高雄縣鳳山市○
    ○路232 號前，經高雄縣政府警察局交通警察隊攔檢，並測
    得異議人呼氣中酒精濃度達每公升0.33毫克，依道路交通管
    理處罰條例第35條第1 項第1 款及第24條第1 項第1 款規定
    ，裁處罰鍰新臺幣（下同）15,000元，並吊扣駕駛執照12個
    月，施以道安講習。
二、異議意旨略以：受處分人當時係參加同事喜宴返家途中，遭
    警臨檢，異議人無特殊專長，全家只靠異議人開貨車維持生
    活，希望法院給異議人機會，請求撤銷吊扣處分等語（聲明
    異議範圍不含裁處罰鍰15,000元及施以道安講習部分）。
三、原審以: (一)按汽車駕駛人，駕駛汽車經測試檢定有酒精濃度
    超過規定標準之情形者，處新臺幣15,000元以上60,000元以
    下罰鍰，並當場移置保管其車輛及吊扣其駕駛執照1 年，道
    路交通管理處罰條例第35條第1 項第1 款定有明文。而所謂
    酒精濃度超過規定之標準者，依道路交通安全規則第114 條
    第2 款之規定，係指汽車駕駛人飲用酒類或其他類似物後其
    吐氣所含酒精濃度超過每公升0.25毫克或血液中酒精濃度超
    過0.05% 以上者。次按，已領有大貨車駕駛執照者，得駕駛
    小型車、輕型機器腳踏車，道路交通安全規則第61條第1 項
    第3 款規定明確。再按，汽車駕駛人，因違反本條例及道路
    交通安全規則之規定，受吊銷駕駛執照處分時，吊銷其持有
    各級車類之駕駛執照，道路交通管理處罰條例第68條定有明
    文。此規定係於94年12月14日修正公布，並於95年3 月1 日
    施行，而修正前之道路交通管理處罰條例第68條則係規定「
    汽車駕駛人，因違反本條例及道路交通安全規則之規定，受
    吊扣或吊銷駕駛執照處分時，吊扣或吊銷其持有各級車類之
    駕駛執照」，觀其修法意旨，係以「原條文將違規駕駛人所
    持有之各級車類駕駛執照一併吊扣或吊銷，失之過酷，影響
    人民工作及生活甚鉅」為由，而刪除吊扣駕駛人駕駛執照時
    ，應吊扣駕駛人持有各級車類駕駛執照之規定，是依現行道
    路交通管理處罰條例，已無得吊扣駕駛人所持有他級駕駛執
    照之依據存在，從而，於為吊扣駕駛人駕駛執照之處分時，
    自僅得吊扣駕駛人違規時所駕駛該級車類之駕駛執照，以限
    制其繼續駕駛該級車類行駛道路之權利，若駕駛人並無該級
    車類之駕駛執照，即無從執行吊扣駕駛執照之處分，而僅係
    應否依道路交通管理處罰條例第22條第1 項規定處罰駕駛人
    之問題。
  (二)異議人即受處分人於97年7 月23日晚上10時32分許，在飲酒
    後呼氣酒精濃度為每公升0.33毫克（0.33mg/l）之情形下，
    駕駛車號ZK N-383號輕型機車，行經高雄縣鳳山市○○路
    232 號前，為警攔檢查獲，並由原處分機關就酒後駕車部分
    之交通違規行為裁處罰鍰15,000元、吊扣駕駛執照12個月並
    施以道安講習之事實，業據異議人自承在卷，並有高雄縣政
    府警察局高警交字第N00000000 號舉發違反道路交通管理事
    件通知單、原處分機關97年7 月24日高監營字第0970035281
    號移送書、高監營裁字第裁80-N00000000號違反道路交通管
    理事件裁決書各1 份附卷可稽，是異議人即受處分人酒後酒
    精濃度超過規定標準，仍於上開時、地駕駛輕型機車之違規
    行為，堪以認定。
  (三)異議人即受處分人並無輕型機車駕駛執照，僅有普通大貨車
    駕駛執照，業據異議人陳明在卷，且有證號查詢汽車駕駛人
    資料1 份在卷可稽，而本件異議人即受處分人係駕駛輕型機
    車違規，依現行道路交通管理處罰條例第68條規定，僅得吊
    扣其輕型機車駕駛執照，並不得吊扣駕駛人所持有各級車類
    之駕駛執照，亦即於為吊扣駕駛人駕駛執照之處分時，僅得
    吊扣駕駛人違規時所駕駛該級車類之駕駛執照，以限制其繼
    續駕駛該級車類行駛道路之權利。從而，原處分機關僅能吊
    扣異議人違規當時所駕車類（即輕型機車）之駕駛執照，不
    得率爾吊扣異議人即受處分人現尚有效之其他各級駕駛執照
    （即普通大貨車駕駛執照），原處分機關未審酌新修正之法
    律規定，逕予裁處吊扣其駕駛執照12個月，復未依「違反道
    路交通管理事件統一裁罰基準及處理細則」第43條第2 項第
    3 款規定，記明應受吊扣駕駛執照之名稱，均有可議。
四、原審依道路交通案件處理辦法第20條前段，將原處分關於吊
    扣駕駛執照12個月部分之處分撤銷，由原處分機關依修法後
    之規定及意旨，另為適法之處分。經核尚無不合，抗告人抗
    告意旨仍執陳詞，指摘原裁定不當，並無可取，蓋(一)立法之
    意旨既然僅在禁止異議人在吊扣期間內不得駕駛輕型機車，
    則監理機關設法使異議人之普通大貨車駕駛執照不得駕駛輕
    型機車（如在異議人普通大貨車駕駛執照上註記某段期間內
    不得駕駛輕型機車等），原處分機關逕行吊扣異議人普通大
    貨車駕駛執照，此部份處分應已違反行政程序法第6 條、第
    7 條所揭示之平等原則及比例原則。(二)異議人雖係因持有普
    通大貨車駕駛執照而依法得以駕駛輕型機車，然吊扣其普通
    大貨車駕駛執照已有上述違誤，自難認係正確合法之處分。
    而不予吊扣固然使異議人未受到吊扣期間內不得駕駛輕型機
    車之處分，亦非全然妥適，惟兩相抉擇，應選擇對人民較為
    有利之解釋。本件抗告為無理由，應予駁回。
五、據上論結，應依道路交通案件處理辦法第26條，刑事訴訟法
    第412 條，裁定如主文。
中    華    民    國    97    年    10     月   8     日
                  刑事第二庭  審判長法  官  林正雄
                                    法  官  黃壽燕
                                    法  官  陳啟造
以上正本證明與原本無異。
不得再抗告。
中    華    民    國    97    年    10    月    8     日
                                    書記官  彭筱瑗


司法院資訊處製作；財團法人民間司法改革基金會備份。
